臺灣高等法院高雄分院刑事判決
110年度上訴字第1009號
上  訴  人  
即  被  告  孫靖明



指定辯護人  本院公設辯護人孫妙岑
上列被告因毒品危害防制條例案件，不服臺灣橋頭地方法院110
年度訴字第93號中華民國110年7月28日第一審判決（起訴案號：
臺灣橋頭地方檢察署109年度偵字第12775號、110年度偵字第150
9號），提起上訴，本院判決如下：
    主  文
上訴駁回。
    事實及理由
一、上訴人即被告孫靖明（下稱被告）於審判期日經合法傳喚，
    無正當之理由不到庭，爰得不待其陳述，逕行判決。
二、本案經本院審理結果，認第一審判決認事用法及量刑均無不
    當，應予維持，並引用如附件第一審判決書記載之事實、證
    據及理由。
三、被告上訴意旨請求本院就原審已經調查有關本件有無因被告
    供出毒品來源而查獲其他正犯或共犯之情事，再次函詢高雄
    市政府刑警大隊問明是否已經查獲被告所指上手「謝易宏」
    。本院經函詢後，已據高雄市政府警察局刑事警察大隊以11
    1年1月25日高市警刑大偵12字第11170127300號函覆：「被
    告孫靖明曾在本大隊調查筆錄中，供述謝易宏為渠毒品上手
    ，惟後未再提供任何有關『謝易宏』之情資供警追查，僅在11
    0年3~4月間以通訊軟體告知本隊員警，謝易宏已搬回本市ＯＯ
    區住所等語，即未再有具體情資提供予警方追查，亦未再製
    作調查筆錄。」、「查『謝易宏』已於110年8月27日出境柬埔
    寨至今仍未入境，目前無法調查如被告孫靖明所稱『謝易宏
    於109年6月30日前曾販賣毒品予被告』之犯行。」等語（本
    院卷第59頁），是被告請求依毒品危害防制條例第17條第1
    項再予減輕其刑，自屬無據。
四、綜上所述，本案原審法院之認事用法並無不當，量刑已屬從
    輕，被告上訴意旨指摘原判決不當並無理由，應予駁回。
據上論斷，應依刑事訴訟法第368條、第371條、第373條，判決
如主文。
本案經檢察官楊翊妘提起公訴，檢察官蔡國禎到庭執行職務。
中　　華　　民　　國　　111 　年　　3 　　月　　8 　　日
                  刑事第八庭　　審判長法　官　邱明弘
                                      法　官　黃宗揚
　　　　　                  　　　　　法　官　陳松檀
以上正本證明與原本無異。
如不服本判決應於收受本判決後20日內向本院提出上訴書狀，其
未敘述上訴理由者，並得於提起上訴後20日內向本院補提理由書
狀（均須按他造當事人之人數附繕本）「切勿逕送上級法院」。
中　　華　　民　　國　　111 　年　　3 　　月　　8 　　日
                                    　書記官　李佳旻 
【附件】
臺灣橋頭地方法院刑事判決　　　　　　　 110年度訴字第93號
公　訴　人　臺灣橋頭地方檢察署檢察官
被　　　告　孫靖明
指定辯護人　李佩娟公設辯護人
上列被告因違反毒品危害防制條例案件，經檢察官提起公訴（10
9 年度偵字第12775 號、110 年度偵字第1509號），本院判決如
下：
    主  文
孫靖明犯如附表一編號1 至2 所示之罪，各處如附表一「主文及
沒收」欄所示之刑及沒收。應執行有期徒刑肆年參月。沒收部分
併執行之。
    事  實
一、孫靖明明知甲基安非他命係毒品危害防制條例所公告列管之
    第二級毒品，不得非法販賣、持有，竟意圖營利而基於販賣
    第二級毒品之犯意，分別為下列行為：
（一）孫靖明以插用SIM 卡門號0000000000號之IPhoneXR手機與
      劉順圖使用之市內電話00-0000000號聯繫毒品交易事宜後
      ，於民國109 年6 月10日12時27分後某時許，在高雄市ＯＯ
      區ＯＯ糖廠停車場內，以新臺幣（下同）8,000 元之價格，
      販賣重量約3 公克之第二級毒品甲基安非他命1 小包予劉
      順圖，並收取價金。
（二）孫靖明以前開手機門號與劉順圖使用之公共電話00-00000
      00號聯繫毒品交易事宜後，於109 年6 月30日13時42分後
      某時許，在高雄市ＯＯ區ＯＯ糖廠停車場內，以8,000 元之價
      格，販賣重量約3 公克第二級毒品甲基安非他命1 小包予
      劉順圖，並收取價金。嗣警於109 年11月3 日持搜索票搜
      索孫靖明斯時位於高雄市ＯＯ區ＯＯ路OOO 之O 號居所，而查
      悉上情，並扣得如附表二所示之物。
二、案經高雄市政府警察局刑事警察大隊報告臺灣橋頭地方檢察
    署檢察官偵查起訴。
    理  由
壹、程序部分按被告以外之人於審判外之言詞或書面陳述，除法
    律有規定者外，不得作為證據；被告以外之人於審判外之陳
    述，雖不符前4 條之規定，而經當事人於審判程序同意作為
    證據，法院審酌該言詞陳述或書面陳述作成時之情況，認為
    適當者，亦得為證據，刑事訴訟法第159 條第1 項、第159 
    條之5 第1 項分別定有明文。本件所引用之被告孫靖明以外
    之人於審判外之陳述，檢察官、被告及辯護人於本院審判程
    序時均同意有證據能力（本院卷第100 頁），本院審酌前開
    證據作成或取得時之狀況，並無違法或不當情事，復經本院
    於審判期日依法進行調查、辯論，應均具證據能力，合先敘
    明。
貳、實體部分
一、認定事實所憑之證據及理由
（一）被告對於事實欄一（一）、（二）所示犯罪事實於警詢、
      偵查中及本院審理中均坦承不諱（警一卷第3 至5 、9 至
      11頁，偵一卷第65頁，本院卷第101 頁），核與證人劉順
      圖於警詢證述、偵查中具結證述大致相符（警二卷第35至
      40頁，偵一卷第45至47頁），並有被告持用行動電話門號
      0000000000號及證人劉順圖使用市內電話00-0000000號、
      公共電話00-0000000號之通訊監察譯文、本院109 年度聲
      監字第238 號通訊監察書影本（警一卷第25頁，本院卷第
      41至44頁）等件可佐。是被告之自白與事實相符，堪予採
      信。
（二）按販賣毒品罪，係以行為人主觀上有營利之意圖，客觀上
      將毒品價售或有償讓與他人為其構成要件，若行為人主觀
      上並無營利之意圖，即與販賣毒品罪之構成要件不相符合
      （最高法院102 年度台上字第2541號判決要旨參照）。查
      被告與購毒者劉順圖並非至親好友或有錢財共通關係，且
      被告交付甲基安非他命予該購毒者時均有當場收取價金，
      業經審認如前，若無藉販賣毒品牟利之情，自無費心甘受
      重典而涉犯販賣毒品之必要。綜上，足認被告係藉由販賣
      甲基安非他命牟利，其主觀上具有營利之意圖甚明。
（三）綜上，本案事證明確，被告上開犯行，均堪認定，應依法
      論科。
二、論罪科刑
（一）被告於實施事實欄一（一）、（二）所示行為後，毒品危
      害防制條例前於109 年1 月15日修正公布之部分條文已自
      同年7 月15日起生效，修正前第4 條第2 項規定：製造、
      運輸、販賣第二級毒品者，處無期徒刑或7 年以上有期徒
      刑，得併科新臺幣1 千萬元以下罰金。修正後規定：製造
      、運輸、販賣第二級毒品者，處無期徒刑或10年以上有期
      徒刑，得併科新臺幣1 千5 百萬元以下罰金；而修正後第
      17條第2 項規定將「犯第4 條至第8 條之罪於偵查及審判
      中均自白者，減輕其刑」增加「歷次」而修正為「犯第4
      條至第8 條之罪於偵查及歷次審判中均自白者，減輕其刑
      」，經比較新舊法結果，修正後毒品危害防制條例第4 條
      第2 項將有期徒刑之刑度及併科罰金額均提高，並未較有
      利於被告，同條例第17條第2 項亦增加減輕其刑之條件而
      未較有利於被告，是經綜合比較結果，依照刑法第2 條第
      1 項前段規定，被告本件販賣第二級毒品犯行，自應適用
      行為時即修正前毒品危害防制條例第4 條第2 項、第17條
      第2 項之規定。
（二）核被告就事實欄一（一）、（二）所為，均係犯修正前毒
      品危害防制條第4 條第2 項之販賣第二級毒品罪。其於各
      次販賣第二級毒品行為前分別持有該等毒品之低度行為，
      各為販賣之高度行為所吸收，不另論罪。上開被告所犯之
      2 罪，犯意各別，行為互殊，應予分論併罰。
（三）刑之加重減輕事由：
      1.偵審自白減輕部分按毒品危害防制條例第17條第2 項規
        定，旨在獎勵犯罪人之悛悔，同時使偵查或審判機關易
        於發現真實，以利毒品查緝，俾收防制毒品危害之效，
        苟被告於偵查及審判中均有自白，即應依法減輕其刑。
        查本案被告就其於事實欄一（一）、（二）所示各次販
        賣第二級毒品之犯罪事實於偵查中及本院審理時均已自
        白不諱，業如前載，均應依修正前毒品危害防制條例第
        17條第2 項規定減輕其刑。
      2.供出上游減輕部分按毒品危害防制條例第17條第1 項規
        定：犯第4 條至第8 條、第10條或第11條之罪，供出毒
        品來源，因而查獲其他正犯或共犯者，減輕或免除其刑
        。其立法理由謂：為有效破獲上游之製毒組織，鼓勵毒
        販供出所涉案件毒品之來源，擴大落實毒品之追查，俾
        有效斷絕毒品之供給，以杜絕毒品氾濫，對查獲之毒販
        願意供出毒品來源，因而查獲其他正犯或共犯者，採行
        寬厚之刑事政策。辯護人雖為被告主張毒品危害防制條
        例第17條第1 項規定之適用，然偵查機關並未因被告供
        述毒品來源「謝易宏」而查獲該正犯或其他共犯，有高
        雄市政府警察局刑事警察大隊110 年5 月18日高市警刑
        大偵12字第11071172 000號函、臺灣橋頭地方檢察署11
        0 年5 月13日橋檢信律109 偵12775 字第1109016402號
        函（本院卷第69、71頁）可佐，故被告本案犯行尚無毒
        品危害防制條例第17條第1 項減輕或免除其刑之適用。
（四）爰審酌被告不思守法自制，循正當途徑獲取所需，竟為獲
      取不法利益，鋌而走險販賣第二級毒品予他人，助長毒品
      散布，危害社會治安及國民健康甚鉅，實應予非難；衡以
      被告就事實欄一（一）、（二）之犯案時間集中於109 年
      6 月，購毒者僅1 人，共2 次之流通情形，販毒每次價金
      均為8,000 元；再酌以被告坦承犯行之犯後態度，以及前
      有因竊盜、持有毒品案件經法院論罪科刑紀錄之素行（均
      不構成累犯），有臺灣高等法院被告前案紀錄表可佐（本
      院卷第105 至108 頁）；復衡以被告自陳高中肄業之智識
      程度，目前從事漁工、水產類工作，月收入約40,000元，
      未婚無子，與母親、胞妹同住，經濟勉持，身體無重大疾
      病（本院卷第101 至102 頁）等一切情狀，分別量處如附
      表一「主文及沒收」欄所示之刑。
（五）又按刑法第51條數罪併罰定執行刑之立法方式，採限制加
      重原則，亦即非以累加方式定應執行刑，如以實質累加方
      式定應執行刑，則處罰之刑度顯將超過其行為之不法內涵
      ，而違反罪責原則，復考量因生命有限，刑罰對被告造成
      之痛苦程度，係隨刑度增加而生加乘效果，非以等比方式
      增加，是以隨罪數增加遞減刑罰方式，當足以評價被告行
      為不法性之法理（即多數犯罪責任遞減原則）。本院審酌
      被告所犯各罪均係販賣第二級毒品甲基安非他命，且犯罪
      時間尚屬集中，業如前述，雖各罪不符合集合犯、接續犯
      之概念，而應數罪併罰，惟相較於販賣數量龐大之販毒者
      而言，在整體犯罪非難評價上，仍有所區別，數罪對法益
      侵害之加重效應較低，若定以過重之應執行刑，其效用可
      能隨著長期刑之執行，等比例地大幅下跌，對其教化效果
      不佳，亦有害其回歸社會，爰考量被告之購毒者人數僅1
      人，及前述犯罪期間接近等情，就被告所涉販賣第二級毒
      品罪定其應執行刑如主文所示，以資懲儆。
三、沒收
（一）按犯罪所得，屬於犯罪行為人者，沒收之；前二項之沒收
      ，於全部或一部不能沒收或不宜執行沒收時，追徵其價額
      ，刑法第38條之1 第1 項前段、第3 項定有明文。被告就
      事實欄一（一）、（二）所示各次之販賣毒品犯行，各有
      收取如該欄所示之價金，業經認定如前，雖未扣案，仍應
      依刑法第38條之1 第1 項前段、第3 項規定，於被告如附
      表一所示各該販賣毒品罪刑項下宣告沒收，且於全部或一
      部不能沒收或不宜執行沒收時，追徵其價額。
（二）而未扣案被告所有之IPhoneXR手機1 支（插用SIM 卡門號
      ：0000000000號），係被告用於本案2 次販賣毒品犯行聯
      絡用之犯罪工具，業如前開認定；應依毒品危害防制條例
      第19條第1 項規定，在其各次販賣毒品罪項下宣告沒收，
      且於全部或一部不能沒收或不宜執行沒收時，追徵其價額
      。
（三）至於扣案如附表二所示之手機1 支，被告辯稱乃其母親交
      付使用之手機（偵一卷第65頁，本院卷第100 頁），復依
      卷內證據資料難認與被告本案販賣毒品犯行有何關聯，爰
      不於本判決宣告沒收，併此敘明。
據上論斷，應依刑事訴訟法第299 條第1 項前段，判決如主文。
本案經檢察官楊翊妘提起公訴，檢察官陳登燦到庭執行職務。
中    華    民    國   110    年    7     月    28    日
                  刑事第七庭    審判長法  官  陳薏伩
                                      法  官  黄筠雅
                                      法  官  林  筠
以上正本證明與原本無異。
如不服本判決應於收受判決後20日內向本院提出上訴書狀，並應
敘述具體理由。其未敘述上訴理由者，應於上訴期間屆滿後20日
內向本院補提理由書（均須按他造當事人之人數附繕本）「切勿
逕送上級法院」。
中    華    民    國   110    年    7     月    28    日
                                      書記官  邱上一
附錄論罪科刑法條：
修正前毒品危害防制條例第4條第2項
製造、運輸、販賣第二級毒品者，處無期徒刑或7 年以上有期徒
刑，得併科新臺幣1 千萬元以下罰金。

附表一
編號 犯罪事實 所犯法條 主文及沒收 1 如事實欄一（一）所示 修正前毒品危害防制條例第4條第2項 孫靖明販賣第二級毒品，處有期徒刑肆年。未扣案之IPhone廠牌XR型號手機壹支（插用SIM 卡門號：0000000000號）與販賣毒品所得新臺幣捌仟元均沒收，於全部或一部不能沒收或不宜執行沒收時，分別追徵其價額。 2 如事實欄一（二）所示 修正前毒品危害防制條例第4條第2項 孫靖明販賣第二級毒品，處有期徒刑肆年。未扣案之IPhone廠牌XR型號手機壹支（插用SIM 卡門號：0000000000號）與販賣毒品所得新臺幣捌仟元均沒收，於全部或一部不能沒收或不宜執行沒收時，分別追徵其價額。 

附表二
物品名稱及數量 備註 OPPO廠牌手機1 支（IMEI：000000000000000 、000000000000000 號，門號：0000000000號） 無證據證明與被告本案犯行有關。